臺灣桃園地方法院刑事判決
110年度訴字第250號
110年度訴字第462號
公  訴  人  臺灣桃園地方檢察署檢察官 
被      告  許芸禎


選任辯護人  陳俊隆律師（法扶律師）
上列被告因違反毒品危害防制條例案件，經檢察官提起公訴（10
9年度偵字第18693、21497號）及追加起訴（109年度偵字第3184
9號、32082號），本院判決如下：
    主  文
許芸禎犯如附表一「罪名及宣告刑」欄所示之罪，各處如附表一
「罪名及宣告刑」欄所示之刑。應執行有期徒刑伍年陸月。
扣案如附表二所示之物均沒收銷燬。扣案如附表三編號１至４所示
之物均沒收。未扣案之犯罪所得新臺幣壹萬元沒收，於全部或一
部不能沒收或不宜執行沒收時，追徵其價額。
    犯罪事實
一、許芸禎知悉甲基安非他命係毒品危害防制條例第2條第2項第
    2款所列之第二級毒品，依法不得販賣、持有，仍基於販賣
    第二級毒品甲基安非他命以營利之犯意，使用如附表三編號
    1所示之行動電話為聯繫工具，分別於附表一編號1至6所示
    之時間及地點，以如附表一編號1至6所示之價格及數量，販
    賣如附表一編號1至6所示之甲基安非他命與如附表一編號1
    至6所示之人。
二、案經新竹縣政府警察局竹北分局報告臺灣桃園地方檢察署檢
    察官偵查起訴及追加起訴。
    理  由
壹、程序部分：
　　本判決所引用被告以外之人於審判外之陳述，檢察官、被告
    許芸禎及其辯護人於本院準備程序中均表示同意作為證據（
    見本院訴250卷㈡第52頁），且迄至言詞辯論終結前均未聲明
    異議，本院審酌上開證據資料作成時之情況，並無違法不當
    或證明力明顯過低之瑕疵，亦認以之作為證據應屬適當，依
    刑事訴訟法第159條之5規定，認前揭證據資料均有證據能力
    。至本案認定事實所引用之非供述證據，並無證據證明係公
    務員違背法定程序所取得，依刑事訴訟法第158條之4反面解
    釋，當有證據能力，復經本院審理時，提示並告以要旨，使
    當事人充分表示意見，自得為證據使用。
貳、實體部分：
一、認定犯罪事實所憑之證據及理由：
㈠上開犯罪事實，業據被告於本院準備程序及審理中坦承不諱（
  見本院訴250卷㈡第50頁、第98至100頁），核與證人詹盛烘、
  江仁杰於警詢及偵查中證述之情節大致相符（見偵18693卷第1
  27至164頁、第384至394頁、偵32082卷第97至129頁、偵31849
  卷第117至128頁），且有通聯調閱查詢單、被告所持用門號00
  00000000號之通訊監察譯文、指認犯罪嫌疑人紀錄表、新竹縣
  政府警察局刑事警察大隊搜索扣押筆錄暨扣押物品目錄表、查
  獲及扣案物照片、台灣尖端先進生技醫藥股份有限公司毒品原
  物鑑定實驗室109年6月23日毒品證物鑑定分析報告可稽（見他
  2213卷第11頁、第23至37頁、偵18693卷第27至33頁、第35至3
  9頁、第45至51頁、第55至85頁、第177至185頁、第397至402
  頁、偵21497卷第325至327頁、偵31849卷第23至29頁），復有
  如附表二、附表三編號1至4所示之物扣案可佐，足認被告上開
  任意性自白與事實相符，堪予採信。
㈡按毒品危害防制條例所稱之「販賣」，係指有償之讓與行為，
  包括以「金錢買賣」或「以物易物」（即互易）等態樣在內；
  祇要行為人在主觀上有藉以營利之意圖，而在客觀上有以毒品
  換取金錢或其他財物之行為，即足當之；至於買賣毒品之金額
  或所換得財物之實際價值如何，以及行為人是否因而獲取價差
  或利潤，均不影響販賣毒品罪之成立（最高法院104年度台上
  字第356號判決意旨參照）。又販賣毒品係科以重刑之違法行
  為，難以公然為之，不僅無公定之價格，任意分裝或增減其份
  量亦非難事；且各次買賣之價量，將隨雙方關係深淺、資力、
  需求量及對行情之認知、來源是否充裕、販賣者對於資金之需
  求程度、政府查緝之態度、購買者被查獲時供述購買對象之可
  能風險評估等各情形之不同，而異其標準，非可一概而論。是
  販賣之利得，除經被告具體詳陳，或有其他記載明確價量之事
  證存在外，委難察得實情。然毋論販賣毒品者係以價差或量差
  從中牟利，其意圖營利之販賣行為均無二致，是縱未確切查得
  其販賣所得賺取之實際差價，但除別有事證，足認係按同一價
  格轉讓，確未牟利外，尚難執此遽認非法販賣之事證有所不足
  ，否則將致知過坦承者難辭重典，飾詞否認者反得逞僥倖，而
  失情理之平。查被告於本件行為時為智識正常之成年人，對於
  販賣毒品為政府嚴予取締之重罪，當知之甚稔；再參以被告與
  如附表一所示之買受毒品者間並無特別之親屬情誼，難信其有
  甘冒久陷囹圄之風險，於無利可圖之情形下任意供應毒品之可
  能；況被告本件販賣第二級毒品之行為，若交易成功各次均可
  從中賺取約供施用1次之量差乙節，經被告於本院審理中供認
  明確（見本院訴250卷㈡第100頁），則被告有藉出售毒品以獲
  取利潤之營利意圖，要無疑義。
㈢綜上所述，本件事證已臻明確，被告犯行洵堪認定，應依法論
  科。
二、論罪科刑：
㈠新舊法比較：
  按行為後法律有變更者，適用行為時之法律，但行為後之法律
  有利於行為人者，適用最有利之法律，刑法第2條第1項定有明
  文。本件被告行為後，毒品危害防制條例第4條第2項、第17條
  第2項業於109年1月15日修正公布，並於同年7月15日施行，經
  查：
⒈修正前毒品危害防制條例第4條第2項規定：「製造、運輸、販
  賣第二級毒品者，處無期徒刑或7年以上有期徒刑，得併科新
  臺幣1千萬元以下罰金。」；修正後毒品危害防制條例第4條第
  2項則規定：「製造、運輸、販賣第二級毒品者，處無期徒刑
  或10年以上有期徒刑，得併科新臺幣1千5百萬元以下罰金。」
  。經比較新舊法結果，修正後毒品危害防制條例第4條第2項規
  定已提高有期徒刑及罰金刑之上限，並無較有利於行為人之情
  形。
⒉修正前毒品危害防制條例第17條第2項原規定：「犯第4條至第8
  條之罪於偵查及審判中均自白者，減輕其刑。」；修正後毒品
  危害防制條例第17條第2項則規定：「犯第4條至第8條之罪於
  偵查及歷次審判中均自白者，減輕其刑。」。經比較新舊法結
  果，依修正後毒品危害防制條例第17條第2項之規定，犯販賣
  第二級毒品罪者，須於偵查及「歷次」審判中均自白，方得依
  該規定減輕其刑；相較於修正前除偵查中自白外，僅須於審判
  中曾自白即可減刑之規定而言，自以修正前毒品危害防制條例
  第17條第2項之規定對被告較為有利。
⒊基上所論，經綜合考量、比較法律修正前、後整體適用之結果
  ，適用修正前之刑罰法律，對被告較為有利。依上說明，自應
  就被告上開所為整體適用其行為時即修正前毒品危害防制條例
  之規定。
㈡罪名：
　按甲基安非他命為毒品危害防制條例第2條第2項第2款所列之
  第二級毒品，依法不得販賣、持有。是核被告所為，均係犯修
  正前毒品危害防制條例第4條第2項之販賣第二級毒品罪（共6
  罪）。被告於各次販賣前持有第二級毒品之低度行為，分別為
  其販賣第二級毒品之高度行為所吸收，不另論罪。
㈢罪數關係：
　被告所犯上開6罪間，犯意各別，行為互殊，應予分論併罰。
㈣刑之減輕：
⒈修正前毒品危害防制條例第17條第2項部分：
⑴按犯毒品危害防制條例第4條至第8條之罪，於偵查及歷次審判
  中均自白者，減輕其刑，修正前毒品危害防制條例第17條第2
  項定有明文。而上開減刑之規定，旨在獎勵犯罪人之悛悔，同
  時使偵查或審判機關易於發現真實，以利毒品查緝，俾收防制
  毒品危害之效，其此所謂「自白」，係指對自己之犯罪事實全
  部或主要部分為肯定供述之意。因販賣毒品與無償轉讓、合資
  購買、代購、幫助他人施用毒品或與他人共同持有毒品，係不
  同之犯罪事實；犯罪行為人至少應對於其有販賣之意思及價金
  之數額，為肯定之供述，始得認為已自白販賣毒品。倘犯罪行
  為人僅承認無償轉讓、合資購買、代購、幫助他人施用毒品，
  難認已就販賣毒品之犯罪事實為自白，要無上揭減輕其刑規定
  之適用（最高法院109年台上字第4645號判決意旨參照）。
⑵查被告於警詢及偵查中，就本案如附表一編號1、3所示之犯行
  ，均稱「我沒有賺到錢，詹盛烘叫我幫忙，是基於朋友的道義
  」、「因為我跟詹盛烘都會互相幫忙，所以不打算賺他錢」等
  語；就如附表一編號2所示之犯行，則辯謂「詹盛烘沒有給我
  錢」、「他不給我錢我也沒辦法」等語（見偵18693號卷第16
  至19頁、第366至367頁）；至就如附表一編號4至6所示犯行，
  咸辯以「我沒有賺到錢，我跟朋友拿多少錢，我就給他多少貨
  ，我是幫江仁杰調的」、「我沒有賺到好處」、「我只有幫江
  仁杰找安非他命，沒有牟利，我純粹幫忙，江仁杰也不是很好
  過」等語（見偵31849卷第15至19頁、第105至108頁），顯見
  被告就本案如附表一編號1至6所示之犯行，或以未向對方收取
  費用為辯，或以無營利意圖為藉，誠無對販賣第二級毒品犯罪
  構成要件之主要部分為肯定供述之意思，核與上述「自白」之
  要件有間，依上說明，自無該條例自白減刑規定之適用。
⒉修正前毒品危害防制條例第17條第1項部分：
⑴又修正前毒品危害防制條例第17條第1項明定：「犯第4條至第8
  條、第10條或第11條之罪，供出毒品來源，因而查獲其他正犯
  或共犯者，減輕或免除其刑。」所稱「供出毒品來源，因而查
  獲其他正犯或共犯者」，係指具體提供毒品來源之資訊，使調
  查或偵查犯罪之公務員得據以對之發動調查或偵查程序，並因
  此而確實查獲其人與犯行而言。又雖供出來源，若因故並未因
  而確實查獲被指認人之犯行者，既與上開規定不符，即無從依
  上揭規定減輕或免除其刑（最高法院105年度台上字第1320號
  判決意旨參照）。
⑵查被告固供陳其本件販賣之毒品來源為「詹盛烘」、「魏榜首
  」。惟經本院函詢檢警機關之結果，其覆以：詹盛烘經臺灣桃
  園地方檢察署（下稱桃園地檢署）檢察官偵辦後，因認其犯罪
  嫌疑不足，而以109年度偵字第32080號為不起訴之處分在案；
  另警方依被告所供關於「魏榜首」之線索，至桃園市平鎮區查
  訪後，因均未發現該人，故無從查緝「魏榜首」到案等節，有
  新竹市警察局110年4月28日竹市警刑字第1100015842號函暨其
  附件、桃園地檢署110年5月5日桃檢俊義109偵18693字0000000
  000號函可考（見本院訴250卷㈠第65至77頁、第81至82頁），
  足見本件尚無因被告供出毒品來源而於判決前查獲其他正犯或
  共犯之情形，準此，本院亦無從依修正前毒品危害防制條例第
  17條第1項規定減輕或免除其刑，併此敘明。
⒊酌量減輕其刑之說明：
⑴按刑法第59條規定：「犯罪之情狀顯可憫恕，認科以最低度刑
  仍嫌過重者，得酌量減輕其刑。」於適用時，應就犯罪一切情
  狀予以全盤考量，審酌其犯罪有無可憫恕之事由，亦即有無特
  殊之原因與環境，在客觀上足以引起一般同情，以及宣告法定
  最低度刑是否猶嫌過重等情，以為判斷。
⑵又修正前毒品危害防制條例第4條第2項所定販賣第二級毒品罪
  之法定刑為無期徒刑或7年以上有期徒刑，得併科1千萬元以下
  罰金。然同為販賣毒品之人，其原因動機不一，犯罪情節未必
  盡同，或有大盤毒梟者，亦有中、小盤之分，甚或僅止於吸毒
  者友儕間，為求互通有無之少量販賣者亦有之，其販賣行為所
  造成危害社會之程度自屬有異。然法律科處此類犯罪，所設之
  法定最低本刑概均相同，不可謂不重。本院於個案中自非不得
  考量被告客觀犯行與其主觀惡性有無可憫恕之處，適用刑法第
  59條之規定酌量減輕其刑，期使個案間之量刑，能斟酌至當，
  符合比例原則。
⑶查被告本件販賣第二級毒品之行為，固屬可議；惟考量被告販
  賣之對象僅詹盛烘及江仁杰2人，其各次交易之數量及金額亦
  非甚鉅，足信被告僅位處販毒網絡之末梢地位，散播毒品之對
  象及範圍同屬有限，其犯罪情節與兜售散布大量毒品，藉以牟
  取暴利之毒販相比，殊然有別，其犯行對社會秩序與國民健康
  之危害程度，亦無從等同視之。綜上以觀，堪認本件於無從適
  用修正前毒品危害防制條例第17條第1項、第2項規定減輕其刑
  之情形下，縱對被告科以法定最低刑度之刑，實仍有情輕法重
  之憾，有違罪刑相當及比例原則，爰就被告所犯如附表一編號
  1至6所示之各次犯行，均依刑法第59條規定酌減其刑。
㈤至公訴意旨固以被告有起訴書、追加起訴書所載之前科紀錄為
  由，主張被告本件犯行應論以累犯等語。惟除卷附刑案資料查
  註紀錄表外，未見檢察官提出足以證明被告構成累犯事實之證
  據資料，或具體指出證明之方法，則依最高法院110年度台上
  大字第5660號裁定意旨，本院自無從認定被告有無構成累犯之
  事實，附此敘明。
㈥量刑部分：
　爰以行為人之責任為基礎，審酌被告前於95年至108年間有因
  連續販賣第一級毒品、施用第二級毒品及持有第一級毒品經法
  院論罪科刑及執行完畢之紀錄，有臺灣高等法院被告前案紀錄
  表可參，竟仍為謀不法利益，而販賣第二級毒品予他人，助長
  施用毒品行為之氾濫，輕則戕害施用者之身心健康，重則引發
  各類犯罪，對社會秩序潛藏之危害甚高，侵害社會、國家法益
  甚鉅，所為殊值非難；復考量被告所販賣之毒品數量、次數及
  所得尚屬非多、販賣之對象亦僅2人，另參以被告於本院準備
  程序、審理中坦承犯行之態度，兼衡被告自陳所受教育程度為
  國中畢業，於工地工作，家庭經濟狀況普通，需照護年邁患病
  之父親（見本院訴250卷㈡第19至35頁、第100頁）等一切情狀
  ，就其所犯上開各罪，分別量處如附表一罪名及宣告刑欄所示
  之刑。又衡酌被告所犯各罪，其犯罪時間相隔非遠，犯罪類型
  、行為態樣、動機均屬相同，所侵害之法益亦非具有不可替代
  性、不可回復性之個人法益，責任非難重複之程度較高，爰考
  量刑罰邊際效應隨刑期而遞減及被告所生痛苦隨刑期而遞增，
  及被告社會復歸之可能性等情，本於罪責相當原則之要求，在
  法律外部性及內部性界限範圍內，綜合斟酌被告犯罪行為之不
  法與罪責程度，及對其施以矯正之必要性，定其應執行之刑如
  主文第1項所示，以示懲儆。
三、沒收之說明：
㈠按查獲之第一級、第二級毒品，不問屬於犯罪行為人與否，均
  沒收銷燬之；犯第4條至第9條、第12條、第13條或第14條第1
  項、第2項之罪者，其供犯罪所用之物，不問屬於犯罪行為人
  與否，均沒收之，毒品危害防制條例第18條第1項前段、第19
  條第1項分別定有明文。次按犯罪所得，屬於犯罪行為人者，
  沒收之；於全部或一部不能沒收或不宜執行沒收時，追徵其價
  額，刑法第38條之1第1項前段、第3項亦有明定。
㈡查扣案如附表二所示之物，經送鑑驗結果，確含有第二級毒品
  甲基安非他命成分等節，有台灣尖端先進生技醫藥股份有限公
  司毒品原物鑑定實驗室109年6月23日毒品證物鑑定分析報告在
  卷可查（見偵18693卷第397至402頁），堪認上開扣案物品確
  係毒品危害防制條例第2條第2項第2款所列之毒品，屬違禁物
  無訛。又前開扣案物品均係被告所有，並為其本案販賣所用等
  節，亦經被告於本院審理中供陳明確（見本院訴250卷㈡第97頁
  ），揆諸前述，不問屬於犯罪行為人與否，均應依毒品危害防
  制條例第18條第1項前段規定，宣告沒收銷燬之。又用以盛裝
  上開毒品之包裝袋3只，因以現行之鑑驗技術，尚難將之與其
  內殘留之毒品完全析離，復無析離之實益及必要，自應整體視
  為查獲之第二級毒品，一併沒收銷燬之。至因鑑驗耗用之毒品
  ，既已滅失，自無庸宣告沒收，附此敘明。
㈢扣案如附表三編號1所示之行動電話1支（內含SIM卡1張），為
  被告持以從事本案販賣毒品犯行之聯絡工具；扣案如附表三編
  號2至4所示之物，則為被告販賣毒品時分裝、秤重所用，均為
  供被告犯本案販賣毒品犯行所用之物，業據被告供明在卷（見
  本院訴250卷㈡第97頁），依上說明，不問屬於犯罪行為人與否
  ，應依毒品危害防制條例第19條第1項，宣告沒收。
㈣另查，被告因本案販賣第二級毒品犯行所取得之現金新臺幣（
  下同）1萬元（計算式：1,000元＋1,500元＋1,000元＋1,000元＋2
  ,000元＋3,500元＝1萬元），為其犯罪所得，業經本院認定如前
  ，是上開犯罪所得雖未扣案，仍應依刑法第38條之1第1項前段
  、第3項規定，宣告沒收，並於全部或一部不能沒收或不宜執
  行沒收時，追徵其價額。
㈤又扣案如附表三編號5至9所示之物，雖均為被告所有，然如附
  表編號5至6所示之玻璃球、殘渣袋為被告施用毒品所用，如附
  表三編號7至9所示之物，則皆未用於被告販賣毒品之犯行，與
  本案全無關涉等情，業據被告於本院審理中供稱甚明（見本院
  訴250卷㈡第97頁），而依卷內事證，復無任何積極證據足資證
  明上開物品與被告本案犯行相關，爰不予宣告沒收，附此敘明
  。
據上論斷，應依刑事訴訟法第299條第1項前段，修正前毒品危害
防制條例第4條第2項，毒品危害防制條例第18條第1項前段、第1
9條第1項，刑法第2條第1項前段、第11條、第59條、第51條第5
款、第38條之1第1項前段、第3項，判決如主文。
本案經檢察官李承陶提起公訴及追加起訴，檢察官林鈺瀅到庭執
行職務。
中　　華　　民　　國　　111 　年　　5 　　月　　11　　日
                  刑事第十五庭　審判長法　官　林龍輝
                                      法  官  林岷奭
                                      法  官  郭于嘉
以上正本證明與原本無異。
如不服本判決應於收受判決後20日內向本院提出上訴書狀，並應
敘述具體理由。其未敘述上訴理由者，應於上訴期間屆滿後20日
內向本院補提理由書(均須按他造當事人之人數附繕本)「切勿逕
送上級法院」。 
        　　　　　　　　　　　　　　　書記官　蔡得憲　　
中　　華　　民　　國　　111 　年　　5 　　月　　11　　日
附錄本案論罪科刑法條全文：　　　　　　　　　　　　　　　修正前毒品危害防制條例第4條
製造、運輸、販賣第一級毒品者，處死刑或無期徒刑；處無期徒
刑者，得併科新臺幣2千萬元以下罰金。
製造、運輸、販賣第二級毒品者，處無期徒刑或7年以上有期徒
刑，得併科新臺幣1千萬元以下罰金。
製造、運輸、販賣第三級毒品者，處7年以上有期徒刑，得併科
新臺幣7百萬元以下罰金。
製造、運輸、販賣第四級毒品者，處5年以上12年以下有期徒刑
，得併科新臺幣3百萬元以下罰金。
製造、運輸、販賣專供製造或施用毒品之器具者，處1年以上7年
以下有期徒刑，得併科新臺幣1百萬元以下罰金。
前五項之未遂犯罰之。　　　　
附表一：
編號 時間（民國） 地點 販賣對象 毒品種類 交易金額 （新臺幣） 罪名及宣告刑     數量   １ 109年1月8日晚間10時30分許（起訴書誤載為晚間7時33分許，經公訴檢察官當庭更正） 桃園市○○區○○○街000號4樓 詹盛烘 甲基安非他命  1,000元 許芸禎販賣第二級毒品，處有期徒刑參年捌月。     0.5公克   ２ 109年2月3日晚間7時33分許 桃園市○鎮區○○路00號（壢新醫院）旁 詹盛烘 甲基安非他命 1,500元 許芸禎販賣第二級毒品，處有期徒刑參年玖月。     1公克   ３ 109年2月4日晚間9時45分許 桃園市○○區○○○街000號4樓 詹盛烘 甲基安非他命 1,000元 許芸禎販賣第二級毒品，處有期徒刑參年捌月。     0.5公克   ４ 109年1月17日中午12時19分後之某時許 桃園市○○區○○路00號（忠福國小）附近 江仁杰 甲基安非他命 1,000元 許芸禎販賣第二級毒品，處有期徒刑參年捌月。     0.5公克   ５ 109年1月19日晚間7時許 桃園市○○區○○路00號（忠福國小）附近 江仁杰 甲基安非他命 2,000元 許芸禎販賣第二級毒品，處有期徒刑參年玖月。     1.3公克   ６ 109年2月2日晚間9時許 桃園市○○區○○路00號（忠福國小）附近 江仁杰 甲基安非他命 3,500元 許芸禎販賣第二級毒品，處有期徒刑參年拾月。     2公克   
附表二：
編號 物品名稱 數量 鑑定結果 １ 第二級毒品甲基安非他命  3包（含包裝袋3只） ⒈編號DAA1061： ⑴外觀為白色結晶。 ⑵毛重6.05公克，淨重5.611公克，使用量0.016公克，剩餘量5.595公克。 ⑶檢驗結果：檢出第二級毒品甲基安非他命，純度89.1％，純質淨重4.999公克。 ⒉編號DAA1062： ⑴外觀為白色結晶。 ⑵毛重0.55公克，淨重0.373公克，使用量0.012公克，剩餘量0.361公克。 ⑶檢驗結果：檢出第二級毒品甲基安非他命，純度90.1％，純質淨重0.336公克。 ⒊編號DAA1063： ⑴外觀為白色結晶。 ⑵毛重0.22公克，淨重0.016公克，使用量0.004公克，剩餘量0.012公克。 ⑶檢驗結果：檢出第二級毒品甲基安非他命，量微無法執行定量檢驗。 
附表三：
編號 物品名稱 數量 １ Apple廠牌行動電話 （IMEI：000000000000000、000000000000000，內含門號0000000000號SIM 卡1張） 1支 ２ 電子磅秤 1臺 ３ 分裝匙 3支 ４ 夾鏈袋 15包 ５ 玻璃球 19個 ６ 殘渣袋 3只 ７ 光碟片 2盒 ８ 手機盒 1個 ９ 粉色手拿包 1個